臺灣士林地方法院刑事判決　　　　　　100年度審訴字第421號
公　訴　人　臺灣士林地方法院檢察署檢察官
被　　　告　黃鴻仁
指定辯護人　本院公設辯護人　林龍輝
上列被告因偽造有價證券案件，經檢察官提起公訴（100 年度偵
字第7406號），本院判決如下：
    主  文
黃鴻仁犯偽造有價證券罪，處有期徒刑參年貳月。如附表所示之
本票上偽造共同發票人「沈孟秋」部分及偽造「沈孟秋」印章壹
枚均沒收。
    犯 罪 事 實
一、黃鴻仁前向林錦龍借貸新臺幣（下同）310 萬元，因屆期無
    法清償，遭林錦龍於民國99年7 月12日下午10時許，夥同另
    2 名員工，前往黃鴻仁時位於臺北市北投區○○○路5 之1
    號樓下討債，經警出面協調後，林錦龍要求黃鴻仁需提供其
    妻沈孟秋為保證人之本票，始同意黃鴻仁延期清償。黃鴻仁
    深知其妻必不同意此事，竟意圖供行使之用，基於偽造有價
    證券之犯意，於同月12日至15日某時許，先至臺北市○○區
    ○○路某不知情之刻印店，偽造其妻沈孟秋印章後，再在其
    上開住處，偽造沈孟秋印文、署押，進而偽造票號為
    TH061851 號 ，發票金額310 萬元，發票人為沈孟秋與黃鴻
    仁之本票乙紙（詳如附表所示），復於同年7 月15日某時許
    ，前往林錦龍位於臺北縣新莊市（現改制為新北市新莊區）
    公司設籍處，交付上開偽造本票給林錦龍之妻廖貞茱而行使
    之。嗣因黃鴻仁屆期仍無法償還債務，經林錦龍以公司名義
    聲請本票裁定獲准後，對沈孟秋名下之上開住處聲請強制執
    行，為沈孟秋發覺，調閱卷宗始知上情。
二、案經沈孟秋訴由臺北市政府警察局北投分局報請臺灣士林地
    方法院檢察署檢察官偵查後提起公訴。
    理  由
壹、證據能力部分：
    按被告以外之人於審判外之陳述，經當事人於審判程序同意
    作為證據，法院審酌該言詞陳述或書面陳述作成時之情況，
    認為適當者，亦得為證據。當事人、代理人或辯護人於法院
    調查證據時，知有第159條第1項不得為證據之情形，而未於
    言詞辯論終結前聲明異議，視為有前項之同意，刑事訴訟法
    第159條之5定有明文。查本件認定犯罪事實所引用之具傳聞
    性質之證據，經本院於審理時提示被告黃鴻仁及其辯護人均
    表示無意見，迄於言詞辯論終結前亦未聲明異議，可認為同
    意作為證據，本院審酌該證據之取得過程並無瑕疵，與本案
    待證事實間復具有相當之關聯性，以之為本案證據尚無不當
    ，自得採為證據，合先敘明。
貳、實體部分：
一、訊據被告黃鴻仁對於前揭犯罪事實坦承不諱，核與告訴人沈
    孟秋、證人林錦龍於警詢、偵查中（見偵查卷第47至51 頁
    、第97至102 頁）、證人廖貞茱於偵查中（見偵查卷第97至
    102 頁）證述之情節均相符，並有本票影本1 紙（見偵查卷
    第4 頁）、告訴人沈孟秋調閱卷宗資料1 份（見偵查卷第
    108 至213 頁）在卷可稽，堪認被告之自白為真實，事證明
    確，被告犯行，足堪認定，應予依法論科。
二、核被告所為，係犯刑法第201 條第1 項偽造有價證券罪。其
    偽造印章、印文及署押為偽造有價證券之部分行為；偽造後
    持以行使之低度行為應為偽造之高度行為所吸收，均不另論
    罪。被告前因妨害名譽、誹謗等案件，經臺灣高等法院分別
    以85年上易字第3001號、86年度上易字第2617號刑事判決判
    處有期徒刑3 月、5 月，並均諭知易科罰金之折算標準確定
    ，嗣並定其應執行刑有期徒刑7 月，併諭知易科罰金之折算
    標準確定，於86年12月3 日易科罰金執行完畢，距被告本件
    犯罪時間已逾5 年；雖嗣上開86年度上易字第2617號刑事判
    決經提起非常上訴，因原判決不利於被告，為臺灣高等法院
    92 年 度上更（二）字第519 號刑事判決，改判處被告有期
    徒刑3 月，並諭知易科罰金之折算標準確定，再經臺灣高等
    法院以94年度聲字第474 號就上開臺灣高等法院85年度上易
    字第3001號刑事判決及92年度上更（二）字第519 號判決所
    分別宣告之刑定應執行刑有期徒刑5 月，併諭知易科罰金之
    折算標準，並於94年9 月23日退還被告所溢繳之有期徒刑2
    月易科罰金部分，究不能以此為被告本件犯罪構成累犯之更
    不利於被告之認定。爰審酌被告係為延期清償債務，思慮未
    周，冒用配偶沈孟秋名義共同開立系爭本票，用以交付債權
    人林錦龍，所偽造之有價證券面額為310 萬元，對被害人等
    造成之損害，事後未取得其配偶沈孟秋之原諒，亦未與林錦
    龍達成和解，並斟酌其素行、品性、生活狀況及智識程度等
    一切情狀，量處如主文所示之刑。
三、如附表所示本票乙紙，雖係偽造之有價證券，然票據之偽造
    或票據上簽名之偽造，不影響於真正簽名之效力，票據法第
    15條定有明文，本件被告偽造之本票上僅「沈孟秋」為發票
    人部分繫屬偽造，被告之簽名及印文既均為真正，其為發票
    人部分則仍屬有效之票據，不在應依法沒收之列（最高法院
    84年台上字第1550號判例要旨參見），故僅就如附表所示之
    本票上偽造共同發票人「沈孟秋」部分，依刑法第205 條之
    規定，不問屬與犯人與否，宣告沒收。至被告偽造之「沈孟
    秋」印章1 枚，亦應依刑法第219 條之規定，不問屬於犯人
    與否宣告沒收之。
據上論斷，應依刑事訴訟法第299 條第1 項前段，刑法第201 條
第1 項、第205 條、第219 條，刑法施行法第1 條之1 第1 項、
第2 項前段，判決如主文。
本案經檢察官陳雅瑩到庭執行職務。
中    華    民    國   100    年    12    月    22    日
                 刑事第一庭審判長法  官  林秀鳳
                                 法  官  徐文瑞
                                 法  官  劉瓊雯
如不服本判決應於收受判決後10日內向本院提出上訴書狀，並應
敘述具體理由；其未敘述上訴理由者，應於上訴期間屆滿後20日
內向本院補提理由書（均須按他造當事人之人數附繕本）「切勿
逕送上級法院」。
以上正本證明與原本無異。
中    華    民    國  100     年    12    月    27    日
                                 書記官  吳尚文
附表：
┌────┬───┬─────┬───┬────────┐
│本票號碼│發票日│票面金額  │到期日│發票人          │
├────┼───┼─────┼───┼────────┤
│TH061851│99年7 │新臺幣310 │99年8 │黃鴻仁、沈孟秋  │
│        │月15日│萬元      │月15日│                │
└────┴───┴─────┴───┴────────┘
附錄法條：
中華民國刑法第201條第1項。
（有價證券之偽造變造與行使罪）
意圖供行使之用，而偽造、變造公債票、公司股票或其他有價證
券者，處3 年以上10年以下有期徒刑，得併科3 千元以下罰金。